臺灣高等法院高雄分院刑事判決　　　 100年度上訴字第1585號
上　訴　人　臺灣屏東地方法院檢察署檢察官
被　　　告　張欽一
上列上訴人因被告違反森林法案件，不服臺灣屏東地方法院100
年度訴緝字第14號中華民國100 年8 月16日第一審判決（起訴案
號：臺灣屏東地方法院檢察署99年度偵字第6002號），提起上訴
，本院判決如下：
    主  文
上訴駁回。
    理  由
一、公訴意旨略以：被告張欽一與張育武、尤美秋及綽號「黑狗
    」之不詳姓名之成年男子，共同意圖為自己不法所有，基於
    竊取森林主產物之犯意聯絡，約於民國98年9 月6 日8 時許
    ，由張育武駕駛未懸車牌之自用小貨車（車牌號碼VP-2537
    號），攜帶其所有之客觀上足以致人死傷之兇器鋸子1 支、
    鐵剪1 支及尤美秋所有亦可做用兇器使用之鋤頭2 支，前往
    墾丁國家公園管理處所管理非屬保安林之鵝鑾鼻段1041地號
    土地（座標位置為X226955 、Y0000000），持上開工具，共
    同挖掘竊取生長於上開森林內之主產物七里香5 棵（山價約
    值新台幣15萬元），至同年月8 日上午方將七里香5 棵挖掘
    出土。嗣同年月8 日5 時15分許，由張育武駕上開貨車上載
    運竊得之5 棵七里香離去，為警在恆春鎮○○路段（台26線
    29.5公里）當場查獲，並扣得上開七里香5 株及鋸子、鐵剪
    各1 支。因認被告張欽一涉犯森林法第52條第1 項第4 款、
    第6 款之加重竊取森林主產物罪嫌等語。
二、按犯罪事實應依證據認定之，無證據不得認定犯罪事實；不
    能證明被告犯罪者，應諭知無罪之判決，刑事訴訟法第154
    條第2 項、第301 條第1 項分別定有明文。復事實之認定，
    應憑證據，如未能發現相當證據，或證據不足以證明，自不
    能以推測或擬制之方法，為裁判基礎（最高法院30年上字第
    816 號、40年台上字第86號判例意旨參照）。又依刑事訴訟
    法第161 條第1 項規定，檢察官就被告犯罪事實，應負舉證
    責任，並指出證明之方法。因此，檢察官對於起訴之犯罪事
    實，應負提出證據及說服之實質舉證責任。倘其所提出之證
    據，不足為被告有罪之積極證明，或其指出證明之方法，無
    從說服法院以形成被告有罪之心證，基於無罪推定之原則，
    自應為被告無罪判決之諭知（最高法院92年台上字第128 號
    判例意旨參照）。又「刑事訴訟法第156 條第2 項規定：被
    告或共犯之自白，不得作為有罪判決之唯一證據，仍應調查
    其他必要之證據，以察其是否與事實相符。立法旨意乃在防
    範被告或共犯自白之虛擬致與真實不符，故對自白在證據上
    之價值加以限制，明定須藉補強證據以擔保其真實性。所謂
    補強證據，係指除該自白本身之外，其他足以證明該自白之
    犯罪事實確具有相當程度真實性之證據而言，雖所補強者，
    非以事實之全部為必要，但亦須因補強證據之質量，與自白
    之相互利用，足使犯罪事實獲得確信者，始足當之。共犯之
    自白，性質上仍屬被告之自白，縱先後所述內容一致，或經
    轉換為證人而具結陳述，仍屬不利己之陳述範疇，究非自白
    以外其他必要證據，自不足作為證明其所自白犯罪事實之補
    強證據（最高法院97年度台上字第1011號判決意旨參照）。
三、證據能力部分
(一)、證人張育武、尤美秋於偵查中具結後向檢察官所為之證述，
    證人均未曾提及檢察官在偵查中有不法取供情事，亦查無該
    證據作成時有何違法情事，並無顯有不可信之情況，依刑事
    訴訟法第159 條之1 第2 項之規定，應適宜為本案之證據而
    有證據能力。
(二)、本判決理由所援用之證據資料屬被告以外之人於審判外之陳
    述部分，被告及檢察官於本院言詞辯論終結前，知有刑事訴
    訟法第159 條第1 項不得為證據之情形，而對其證據能力並
    未提出異議（見本院卷第35-37 頁），本院審酌上開證據之
    作成，並無違法或不當情形，且與本案起訴犯罪事實之相關
    待證事實相關，適當作為證據，依刑事訴訟法第159 條之5
    第2 項規定，認均有證據能力。
四、公訴意旨認被告涉有森林法第52條第1 項第4 款、第6 款之
    結夥竊取森林主產物及為搬運贓物使用車輛罪嫌，係以證人
    張育武於警詢及檢察官偵查中證述「被告有參與搬運七里香
    」、證人陳玄武於警詢中證稱「扣案之七里香係生長於恆春
    鎮○○○段1041號土地上，為屏東墾丁國家公園管理處所管
    理」及七里香遭盜挖位置圖、警攝現場照片、查獲蒐證照片
    、扣案鋸子、鐵剪各1 支、VP-2537 號小貨車等為證據，並
    佐以：「被告係深夜前去現埸送便當，而深夜採伐森林，非
    偷即盜，何勞外人前去送消夜，況其等均鄉下親戚關係，雞
    犬相聞，豈有不知彼此之實情」為其主要論據。訊據被告堅
    詞否認有參與同案被告張育武等人共同竊取七里香之犯行，
    辯稱：「我是因尤美秋要求帶她去買便當後，載她去找張育
    武，我不知道他在那裡做什麼，我送完便當就下山了，沒有
    幫他搬樹」等語。
五、經查：
(一)、張育武於98年9 月8 日5 時15分許，駕駛車號VP-2537 號貨
    車於行經屏東縣恆春鎮○○路段（台26線29.5公里）處，因
    載有樹木七里香5 棵為警當場查獲；而扣案之七里香5 棵，
    係原生長在屏東墾丁國家公園管理處所管理恆春鎮○○○段
    1041號土地森林內（座標位置為X226955 、Y0000000），為
    張育武於98年9 月6 日8 時許前往該處以鋤頭挖堀方式所竊
    取，每棵山價（即市價－工資－運費）為30,000元（價格查
    定書誤載為3,000 元）等情，業據證人張育武於警詢、檢察
    官偵查及原審審理時證述在卷（見偵卷第10頁背面、28-30
    、58、66頁；原審99年度訴字第698 號卷第29頁背面、第58
    頁背面），核與證人即屏東墾丁國家公園管理處保育研究課
    技士陳玄武於警詢中證述內容大致相符（見偵卷第35頁正反
    面），並有國家公園警察大隊墾丁警察隊搜索扣押物品筆錄
    、員警偵查報告、贓物認領保管單、查獲及盜挖地點空照圖
    、森林主副產物被害價格查定書、車籍基本資料查詢詳細畫
    面、查獲照片影本等證據資料附卷可稽（見偵卷第36-39 頁
    、第41頁背面-43 頁），並有鐵剪、鋸子及車號VP-2537 號
    貨車扣案可證，是此部分事實，應堪認定。
(二)、被告張欽一係證人即另案被告尤美秋之表弟、綽號「義仔」
    （音同），固據被告張欽一於檢察官偵訊中供承屬實（見偵
    卷第78頁）。又證人張育武於警詢雖證稱「其有於98年9 月
    7 日22時許，與尤美秋、綽號『乙仔』之張姓男子、綽號『
    黑狗』之董姓男子在南灣公墓山區（即前開盜挖地點）共同
    搬運、盜挖七里香5 棵」云云（見偵卷第29-30 頁），惟其
    僅證稱「其係受尤美秋之僱請而前往盜挖」等語，並無提及
    該名「乙仔（或義仔）之男子如何參與其盜挖」等情犯案情
    形，甚至於警詢另證稱：「我只有盜挖其中4 棵，另1 棵是
    『黑狗仔』所為」等語（見偵卷第29頁背面），則被告張欽
    一與尢美秋等人有無竊取七里香之犯意聯絡、於本案所扮之
    演角色及行為分擔內容等攸關被告有無共犯本件違反森林法
    之犯行等節，則前後不一，所述是否屬實，已有義疑。佐以
    證人張育武於99年9 月8 日為警查獲經解送至地檢署於檢察
    官訊問時雖證稱：「我們是四個人幫忙挖，和尤美秋、『乙
    仔』挖，一起挖的還有『黑狗』，四個人一起在那裡挖」云
    云（見偵卷第10頁背面），然其卻於同次偵訊中就何人負責
    挖樹一事改稱：「我們是用2 支鋤頭挖，二個人去找樹」云
    云（見偵卷第11頁），再於當日之羈押庭訊問時又改稱：「
    我是聽老闆尤秋美的話去挖樹，其他的人也是與我一樣是做
    工的，總共有三個工人，尤美秋也在偷挖現場，尤美秋弟弟
    『易仔』（音同）沒有去挖樹」等語（見偵卷第65頁背面）
    ，就被告張欽一有無參與竊取七里香及如何共同行竊之證詞
    ，前後反覆、一日多變，實難逕採為不利被告張欽一之認定
    。
(三)、又證人張育武於98年9 月8 日為警查獲當日，即由原審法院
    以其犯罪嫌疑重大，並有勾串共犯之虞，且有羈押之必要，
    而裁定羈押並禁止接見通信（見偵卷第12-14 、63-71 頁）
    ，是該日起應顯難與被告相互勾串。然其羈押期間內於98年
    10月26日檢察官偵查中證稱：「我去挖樹的時候，尤秋美的
    表弟『乙仔』有幫忙搬，他住在我家附近；我自己挖4 棵，
    另外一棵『黑仔』自己挖」云云（見偵卷第19頁），然嗣於
    原審98年11月6 日撤銷羈押訊問庭時改稱：「我承認挖了4
    棵樹，都是我自己一個人去挖的」等語（見偵卷第58頁），
    可知其在監無法與被告串供之狀態下，猶與之前於檢察官及
    原審訊問時所證被告是否加入行竊情節迥別，實難憑採。再
    參以證人張育武於原審審理中亦未證述「被告有參與本件盜
    挖、搬運七里香」之犯行（見99年度訴字第698 號卷第138-
    140 頁）；且證人張育武於其被訴違反森林法案件（99年度
    訴字第698 號）準備程序時供稱：「我和『黑狗』在現場挖
    ，我叫尤美秋帶飯來，尤美秋不敢來就叫他弟弟張欽一陪他
    一起來」等語（見該案院卷第29頁背面），並於該案原審審
    理時證稱：「我是自己一個人去挖的，『乙仔』（即張欽一
    ）也沒有去，他是尤美秋作伴去送便當的」等語（見該號卷
    第138 頁背面、第139 頁背面），而明確證稱「被告僅係陪
    伴尤美秋前往盜挖地點送交食物，而無共同挖樹、搬樹之舉
    」等語在卷。綜觀證人張育武自查獲時起至原審言詞辯論終
    結止，歷次在本案及他案所證關於「被告有無涉案」、「參
    與犯案之行為模式」等情均大相逕庭，且相互矛盾，其證詞
    之證明力顯具瑕疵，尚難證明被告有檢察官所指盜挖、搬運
    七里香之犯行。
(四)、再者，證人尤美秋於檢察官偵查中證稱：「張育武被抓的當
    天凌晨將近1 點，他叫我買飲料、便當上去，我叫我弟弟張
    欽一，我不知道他們在做什麼，我送完便當後，我和我弟弟
    在公墓那邊等他們1 小時，我們都不知道他們在做什麼」等
    語（見偵卷第16頁背面），復於原審審理時亦證稱「其當日
    依張育武之要求與張欽一上山送完便當，在該處吃便當後即
    與被告一同下山」等語（見原審卷第49頁），均未證稱「被
    告知悉或參與張育武前揭盜挖、搬運七里香」等語，要難僅
    以證人尤美秋所證「被告曾搭載其前往案發處」，而遽論被
    告有與證人張育武等人共同盜挖、搬運七里香之犯行；佐以
    員警亦未當場查獲被告與張育武等人共同盜挖或搬運七里香
    之事實。另張育武、尤美秋於上揭公訴意旨所載時間、地點
    所犯違反森林法等犯行（即犯結夥二人以上竊取森林主產物
    為搬運贓物使用車輛罪），業經原審法院於100 年8 月16日
    以99年度訴字第698 號各判處罪刑確定（即張育武判處有期
    徒刑8 月，併科罰金新臺幣30萬元；尤美秋判處有期徒刑1
    年，併科罰金新臺幣30萬元），檢察官不服提起上訴，經本
    院於100 年10月3 日以100 年度上訴字第1539號判決「上訴
    駁回」確定等情，此有刑事判決書附卷可參（見本院卷第42
    -45 頁），惟該判決認定盜挖及搬運前揭七里香之共犯僅「
    張育武、尤美秋及真實姓名不詳綽號『黑狗』之成年男子」
    等人，並未包含被告張欽一，且於判決理由敘明：「並無積
    極證據足認被告（即張欽一）與尤美秋、張育武、綽號『黑
    狗』等人共犯本件竊取森林主產物犯行」等語，就此而言，
    亦難認被告有涉犯本件違反森林法之犯行。
(五)、至被告於檢察官偵查及原審99年度訴字第698 號案件審理中
    中，對於「何人支付購買便當金錢及有無於送便當後與證人
    尤美秋一起下山」一事，前後所述未臻相同，且與證人尤美
    秋所證情節互異（見偵卷第78頁、99年度訴字第698 號卷第
    140 頁背面、原審卷第49頁）。惟按積極證據不足證明犯罪
    事實時，被告之抗辯縱屬不成立，或其供述有前後不一、相
    互矛盾或令人啟疑之情形，仍不得因此即遽為被告有罪之認
    定（最高法院21年上字第474 號、30年上字第482 號判例意
    旨、95年度台上字第6080號判決意旨可參）。本件既無積極
    證據足認被告有與證人張育武等人共同參與前揭盜挖、搬運
    七里香之犯行，縱被告上揭所辯不成立、前後稍有不一，或
    與尤美秋於深夜一同送宵夜，有令人啟疑之處，亦難據以反
    推被告有前揭公訴意旨所指違反森林法之犯行。
六、綜上所述，證人張育武之證詞多所出入及瑕疵，又缺乏相關
    積極證據足以補強張育武證言之憑信性，使本院得以確信被
    告知悉並參與張育武等人之竊盜森林主產物之犯行。此外，
    本院復查無其他積極證據足資證明被告涉犯森林法第52條第
    1 項第4 款、第6 款之加重竊取森林主產物之犯行，被告被
    訴竊取森林主產物之罪即屬不能證明，揆諸前揭說明，自應
    為被告無罪之判決。
七、原審因而以不能證明被告犯罪，而為被告無罪之諭知，核無
    違誤；檢察官猶執前詞，指摘原判決不當，為無理由，應予
    駁回。
據上論結，應依刑事訴訟法第368 條，判決如主文。
本案經檢察官吳茂松到庭執行職務。
中    華    民    國   100    年    12    月    30    日
                  刑事第四庭    審判長法  官  蕭權閔
                                      法  官  王憲義
                                      法  官  唐照明
以上正本證明與原本無異。
檢察官如不服本判決應於收受本判決後10日內向本院提出上訴書
狀，其未敘述上訴理由者，並得於提起上訴後10日內向本院補提
理由書狀（均須按他造當事人之人數附繕本）「切勿逕送上級法
院」。
本判決須符合刑事妥速審判法第9 條之規定始得上訴。
中    華    民    國   100    年    12    月    30    日
                                      書記官  黃琳群
刑事妥速審判法第9 條規定：
除前條情形外，第二審法院維持第一審所為無罪判決，提起上訴
之理由，以下列事項為限：
一  判決所適用之法令牴觸憲法。
二  判決違背司法院解釋。
三  判決違背判例。
刑事訴訟法第377 條至第379 條、第393 條第1 款之規定，於前
項案件之審理，不適用之。